【裁判字號】    92,上易,816
【裁判日期】    920730
【裁判案由】    違反臺灣地區與大陸地區人民關係條例
【裁判全文】
臺灣高等法院高雄分院刑事判決                    九十二年度上易字第八一六號
    上  訴  人
    即  被  告  甲○○
右上訴人因違反臺灣地區與大陸地區人民關係條例案件，不服台灣高雄地方法院九十
二年度易字第九四號中華民國九十二年一月三十日第一審判決（起訴案號：台灣高雄
地方法院檢察署九十一年度偵字第二三二五九號），提起上訴，本院判決如左：
    主  文
上訴駁回。
    事  實
一、甲○○曾於民國八十八年間因偽造文書案件，經原審法院判處有期徒刑六月，本
    院駁回上訴確定，於九十年十一月二十六日易科罰金執行完畢，係設於高雄縣仁
    武鄉○○○路三五八五巷十三─一號及高雄縣仁武鄉○○村○○路四五一號之「
    好邦五金大賣場」負責人，經營五金零售買賣業務，明知唐白靈係台灣地區人民
    楊傳忠之配偶，係以探親名義申請來台居留之大陸地區人民，依規定不得僱用大
    陸地區人民在台灣區從事未經許可之工作，竟自九十一年八、九月間起，未經依
    法申請許可，以不詳之代價，僱用唐白靈在前開好邦五金大賣場從事銷售工作。
    嗣於九十一年九月十八日下午六時三十分許，在高雄縣仁武鄉○○村○○路四五
    一號好邦五金大賣場店內為警查獲。
二、案經高雄縣警察局仁武分局移送臺灣高雄地方法院檢察署檢察官偵查起訴。
    理  由
一、訊之上訴人即被告甲○○雖否認右揭僱用大陸地區人民在台工作之犯行，辯稱：
    未曾僱用唐白靈，是唐白靈至店中找我，店內人員是我的女兒洪淑靜及另外我僱
    用之店員涂淑英，因當時正在樓上清點貨物，不可能讓唐白靈結帳云云。
二、經查：
  (一)唐白靈係大陸地區人民，為台灣地區人民楊傳忠之配偶，係以探親名義入境臺灣
    地區，已據證人唐白靈於警訊中陳述明確，並有唐白靈之中華民國臺灣地區九一
    入出字第三三八三三０一二號旅行證一份在卷可稽，應堪信為真正。
  (二)證人楊傳忠於警訊中證述：「因我妻子唐白靈於九十一年六月十六日入境台灣，
    就避不見面無法聯絡，一直至九十一年八月二十三日下午一時在高雄縣仁武鄉○
    ○○路好邦五金大賣場上班販售店內物品時，被我姪女謝雅惠發現打電話給我，
    我當時就至該店內（唐白靈正於收銀台前販售商品），該店老板甲○○亦站在旁
    邊，還問買什麼，我稱沒事，而後我妻子唐白靈就往店內跑，亦失去聯絡：：：
    」、「她（指唐白靈）還曾於九十一年九月十三日下午四時在仁武鄉○○路四五
    一號好邦五金大賣場於店內收銀台前欲販售商品並結帳，而後於九十一年九月十
    八日下六時，我又於仁雄路四五一號好邦五金大賣場發現我妻子唐白靈販售店內
    物品，我立即通知警方前往而將其查獲」等語，核與證人謝雅惠於警偵訊中證述
    ：「因唐白靈還在：：：我現住地在高雄縣仁武鄉○○村○○○路好邦五金大賣
    場，：：：，我在ＯＫ超商買東西，剛好碰見唐白靈在右述地點打工好邦大賣場
    門口擺設賣品」、「於九十一年九月十三日至十五日在仁武鄉○○村○○○路好
    邦五金大賣場內販賣、擺商品，該店在ＯＫ超商對面將此告訴謝傳忠」等情大致
    相符；此外，復有證人即查獲員警姚億華於檢察官偵查中證述：「當時是我先進
    去仁雄路的賣場，發現沒客人，我佯稱要買牙線盒，唐白靈告訴我放那裡，事後
    並幫我結帳，我後來在結完帳後，表明我是警察，當時被告女兒洪淑靜也在場」
    等語（見偵查卷第七頁），並有偵查報告、所購買牙線四盒照片及發票各一張在
    卷足憑。被告雖質疑唐白靈之丈夫即證人謝傳忠係因與唐白靈不合而挾怨報復，
    然證人謝雅惠及員警姚億華與唐白靈及被告均無關係，並且當庭具結確保其證述
    真實性，反之，證人即被告之女兒洪淑靜雖證述唐白靈當日係去店裡找被告，員
    警所購買之牙線盒係其結帳等語，惟其證詞與員警姚億華證述情節不符，況洪淑
    靜係被告之女兒，關係密切，無庸具結擔保證述之真實性，其證述之證明力自屬
    薄弱，且唐白靈雖於警訊時證稱：我並無在前揭處所工作云云，然唐白靈所述無
    非係為免於被遣返大陸而為迥護被告之詞，實無可採。另一證人涂淑英於員警到
    達時根本未在場，此據證人姚億華及唐白靈上開證述可得而知，故其根本不知案
    發情形，其於警訊之證述，自無法為有利於被告之證明。被告已直承大陸女子唐
    白靈確曾多次至其「好邦五金大賣場」，且係在其「好邦五金大賣場」被警查獲
    ，其請求傳訊證人陳美惠，旨在證明唐白靈來台住在桃園，核與本案無關聯性，
    自無傳訊之必要，附此敘明。
  (三)綜前所述，足證被告確有非法僱用大陸人士唐白靈於前揭處所工作，被告上開所
    辯，顯係卸責之詞，殊無可採。本件事證明確，被告犯行，洵堪認定。
三、核被告所為，係違反臺灣地區與大陸地區人民關係條例第十五條第四款之規定，
    應依同法第八十三條第一項規定論處。又被告甲○○曾於八十八年間因偽造文書
    案件，經原審法院判處有期徒刑六月，經本院駁回上訴確定，於九十年十一月二
    十六日易科罰金執行完畢，有臺灣高等法院被告全國前案紀錄表一份在卷可稽，
    其於五年以內再犯本件有期徒刑以上之罪，為累犯，依刑法第四十七條規定加重
    其刑。
四、原審依臺灣地區與大陸地區人民關係條例第十五條第四款、第八十三條第一項，
    刑法第十一條前段、第四十一條第一項、第四十七條，罰金罰鍰提高標準條例第
    二條，並審酌被告係累犯，政府制定臺灣地區與大陸地區人民關係條例之目的，
    除為了保護臺灣地區人民就業，以持續增進社會及經濟發展外，亦係基於考量兩
    岸政府或人民交流現狀，避免彼岸人民在臺非法就業，有損國家安全利益，被告
    未經許可聘僱大陸地區人民工作，影響主管機關對於大陸地區人民聘僱之管理，
    並減損我國勞工就業機會，於社會秩序之維持及就業競爭之公平性，均有危害，
    且犯後猶未坦承犯行，犯後態度尚非良好，惟念及被告僱用之大陸地區人民僅一
    人，且聘僱時間非長等一切情狀，量處拘役五十日，並依法諭知如易科罰金以三
    百元折算一日。經核原判決認事用法尚無不合，量刑亦稱妥適，被告上訴意旨否
    認犯罪，空言指摘原判決不當，並無可取，為無理由，應予駁回。
本案經檢察官郭振昌到庭執行職務。
中    華    民    國      九十二      年      七      月     三十   日
                              臺灣高等法院高雄分院刑事第四庭
                                  審判長法官  蕭權閔
                                        法官  陳吉雄
                                        法官  陳啟造
右正本證明與原本無異。
不得上訴。
                                  法院書記官  白蘭
中    華    民    國      九十二      年      七      月    三十    日
本件論罪科刑法條：
臺灣地區與大陸地區人民關係條例第十五條第四款
左列行為不得為之：
四、僱用或留用大陸地區人民在臺灣地區從事未經許可或與許可範圍不符之工作。
臺灣地區與大陸地區人民關係條例第八十三條第一項
違反第十五條第四款或第五款規定者，處二年以下有期徒刑、拘役或科或併科新臺幣
三十萬元以下罰金。


司法院資訊處製作；財團法人民間司法改革基金會備份。
